【裁判字號】    98,交聲,307
【裁判日期】    981023
【裁判案由】    違反道路交通管理處罰條例聲明異議
【裁判全文】
臺灣基隆地方法院交通事件裁定         98年度交聲字第307號
移送機關即
原處分機關  交通部公路總局臺北區監理所基隆監理站
異  議  人
即受處分人  乙○○
上列異議人即受處分人因違反道路交通管理處罰條例案件，對交
通部公路總局臺北區監理所基隆監理站民國九十八年八月二十八
日基監字第裁四二－Ｐ00000000號裁決聲明異議，本院
裁定如下：
    主  文
異議駁回。
    理  由
一、異議意旨略以：異議人於民國九十八年七月八日晚間六時五
    十七分許，駕駛車牌號碼五六一五－ＴＭ號自用小客車沿花
    蓮縣花蓮市○○街行駛至福町路口時，因闖紅燈為警查獲，
    致遭裁決罰鍰新臺幣（下同）二千七百元並記違規點數三點
    。然查獲警員當時位置係在福建街旁停放車輛之間，而以目
    視攔查，其視線極可能受前方停放車輛影響而造成誤判；又
    上開路口並非花蓮市○○○道，福町路僅連接三條道路即中
    斷，其週邊主要幹道皆僅設置閃光燈，顯示該路口周邊車流
    量不大，況警員開單後隨即離去，可見該路口亦非易肇事路
    段，則上開路口設置紅綠燈顯有不當；再者，查獲警員雖稱
    其在該處停等紅燈，然其係將車輛停放路旁，顯非停等紅燈
    ，而係藏匿於其他車輛後方執法，亦違誠實信用原則，為此
    聲明異議，請求撤銷原處分云云。
二、原處分機關略以：花蓮縣警察局花蓮分局執勤警員於九十八
    年七月八日晚間六時五十七分許，在花蓮縣花蓮市○○街與
    福町路口處查獲車號五六一五－ＴＭ號小客車「闖紅燈」違
    規，遂依道路交通管理處罰條例第五十三條第一項規定，以
    所屬機關花警交字第Ｐ00000000號舉發違反道路交
    通管理事件通知單舉發。而異議人於九十八年七月十五日提
    起申訴，經舉發機關於九十八年八月四日以花市警交字第○
    九八○○一九五五三號函覆異議人於上開時間駕駛上開自用
    小客車沿花蓮市○○街由北往南方向行經福町路口時闖紅燈
    而左轉福町路，為舉發機關執勤警員目睹違規行為，即趨前
    於福町路上示意駕駛人停車受檢，並以前揭違反道路交通管
    理事件通知單舉發。嗣異議人到案仍表不服，移送機關遂依
    上開規定，於九十八年八月二十八日以基監字第裁四二－Ｐ
    00000000號裁決書裁處罰鍰二千七百元及依同條例
    第六十三條第一項規定記違規點數三點等語。
三、本件法規適用之說明
  (一)裁罰依據：
    汽車駕駛人，行經有燈光號誌管制之交岔路口闖紅燈者，處
    新臺幣一千八百元以上五千四百元以下罰鍰。汽車駕駛人有
    道路交通管理處罰條例第五十三條情形者，除依原條款處罰
    鍰外，並予記違規點數三點。道路交通管理處罰條例第五十
    三條第一項、第六十三條第一項第三款分別定有明文。
  (二)裁罰程序：
    本條例所定罰鍰之處罰，受處罰人接獲違反道路交通管理事
    件通知單後，於十五日內得不經裁決，逕依第九十二條第三
    項之罰鍰基準規定，向指定之處所繳納結案；不服舉發事實
    者，應於十五日內，向處罰機關陳述意見；其不依通知所定
    期限前往指定處所聽候裁決，且未依規定期限繳納罰鍰結案
    或向處罰機關陳述意見者，處罰機關得逕行裁決之。道路交
    通管理處罰條例第九條第一項亦有明定。
  (三)裁罰方式：
    處罰機關對於非屬第一項情形之案件，或行為人到案陳述不
    服舉發者，應使用違反道路交通管理事件裁決書裁決之；違
    反道路交通管理事件之裁決，應參酌舉發違規事實、違反情
    節、稽查人員處理意見及受處分人陳述，依違反道路交通管
    理事件統一裁罰基準及處理細則附件之違反道路交通管理事
    件統一裁罰基準表（下稱基準表）裁處，不得枉縱或偏頗，
    可參上述裁罰基準及處理細則第四十一條第四項及第四十三
    條第一項所定。
  (四)裁罰基準：
    根據基準表所列公路主管機關管轄部分之違反事件，係依行
    為人所駕駛車輛種類及有無在應到案日期前到案等二項因素
    決定應對行為人所處罰鍰之數額；行為人如係駕駛自用一般
    小客車即小型車，行經有燈光號誌管制之交岔路口闖紅燈而
    為警舉發，如於道路交通管理處罰條例第九條第一項所定十
    五日期限內到案聽候裁決者，應對該行為人處以二千七百元
    之罰鍰，並記違規點數三點。
  (五)責任要件：
    按人民違反法律上之義務而應受行政罰之行為，法律無特別
    規定時，雖不以出於故意為必要，仍須以過失為其責任條件
    。但應受行政罰之行為，僅須違反禁止規定或作為義務，而
    不以發生損害或危險為其要件者，推定為有過失，於行為人
    不能舉證證明自己無過失時，即應受處罰，有司法院大法官
    釋字第二七五號解釋可資參照。故對於性質上為行政罰之交
    通違規事件，於行為人有過失時即得依法予以處罰，不因行
    為人無違規之故意而得以免責。
四、經查：
  (一)本件異議人於上開時間，駕駛前述小客車，沿花蓮縣花蓮市
    ○○街由北往南方向行駛至福建街與福町路口時，因闖紅燈
    之違規事實，經花蓮縣警察局花蓮分局執勤警員當場攔截，
    並依道路交通管理處罰條例第五十三條第一項規定，以所屬
    機關前揭字號舉發違反道路交通管理事件通知單舉發，異議
    人於期限內提出申訴，經移送機關向原舉發機關函查違規屬
    實，遂依據道路交通管理處罰條例第五十三條第一項、第六
    十三條第一項第三款及違反道路交通管理事件統一裁罰基準
    表之規定，於九十八年八月二十八日以基監字第裁四二－Ｐ
    00000000號裁決書裁處異議人罰鍰二千七百元，並
    記違規點數三點，該裁決書於同日送達異議人，異議人則於
    同日具狀經移送機關向本院聲明異議等情，有上開字號舉發
    違反道路交通管理事件通知單影本、裁決書正本及送達證書
    影本、舉發機關九十八年八月四日花市警交字第○九八○○
    一九五五三號函影本、聲明異議狀及其上所蓋移送機關收文
    章在卷可稽，並無疑義。
  (二)本件異議人違規過程，證人即本件現場攔截製單舉發之警員
    甲○○於本院訊問程序中結證：伊任職花蓮縣警察局花蓮分
    局軒轅派出所，福建街與福町路口是軒轅派出轄區，約僅距
    離一百公尺，伊當時是金融機構與違規車輛巡邏勤務經過上
    開路口，本件舉發違反道路交通管理事件通知單為伊所製發
    ，當時伊在福建街與福町路口停等紅燈，伊機車停下來約十
    二秒後，異議人開車從伊後面過來就直接開過去，連停都沒
    有停，車速約在二十公里內，其在路口中心處有稍微猶豫一
    下就往左轉，後來伊騎機車追過去，在福町路旁攔檢異議人
    ，伊告訴異議人伊也在等紅燈，其怎麼直接就闖過去等語，
    並提出所繪製現場圖一份供參。異議人於本院訊問時則表示
    證人所繪現場圖伊之行向及被攔查地點都沒有錯，證人騎機
    車過來跟伊說，他在那邊等綠燈，難道伊沒有看到嗎等語。
    經核異議人行向及為警攔截位置、證人攔截異議人時所言均
    屬一致。可見證人甲○○對本件舉發過程記憶清晰，其所證
    述異議人有於上開時地闖紅燈之情節，堪信屬實。
  (三)異議人雖辯稱查獲警員當時非停等紅燈，其位置在福建街旁
    所停放可能是一輛九人座箱型車後方，視線可能受影響而誤
    判，及其係藏匿於其他車輛後方執法，違反誠實信用原則云
    云。經查：
  1.異議人於本院訊問時陳述：伊以為福建街及福町路口也是閃
    光燈號，後來經過該路口時，在路口的那位警察騎機車追來
    ，伊才發現闖紅燈；伊開過去時並未特別注意燈號等語。是
    異議人於行經上開路口之際，根本不知當時號誌為何，竟指
    摘查獲警員誤判號誌顯示情形，自屬無據！
  2.證人甲○○於本院訊問時證述其當時係在該路口停等紅燈，
    且其攔截異議人時所言與異議人所陳相符，已如前述，而其
    既係執行巡邏勤務之警員，依法本得執行道路交通管理稽查
    及違規紀錄，並製單舉發，其當時茍非確在該處停等紅燈，
    顯無於攔截異議人時羅織前詞之必要。
  3.又異議人於本院訊問時陳述：伊本來看到那個停車位就是警
    員所在位置，又不可能叫警察離開，所以只好開過去等語，
    異議人於其車行瞬間即可發覺路旁之證人甲○○，可見證人
    甲○○絕非如異議人所稱藏匿於路旁停放車輛後方。又異議
    人於聲明異議狀尚載稱警員開單後隨即離去等語，亦足認證
    人甲○○非以守株待兔方式執法。
  4.異議人於本院訊問時尚陳述警員當時係騎在機車上面等語，
    與證人甲○○證述相符，合乎停等紅燈情狀。本院復審酌證
    人甲○○與異議人並無任何身分利害關係或嫌隙，當無構詞
    誣陷異議人之動機。則證人甲○○證述其當時係在該處停等
    紅燈一節，確屬實情。
  5.退步言之，縱證人甲○○當時係在如異議人所述位置，然根
    據證人甲○○所提出現場路口照片，以該處紅綠燈號誌高度
    及證人甲○○係騎乘在機車上之狀況，其前方即使停放一輛
    九人座箱型車，亦不足影響其視線，致其有誤判之可能甚明
    ！況異議人於本院訊問時自陳其並不確定證人甲○○前方所
    停放車輛為何，則其主張證人甲○○視線因受前方車輛影響
    而誤判云云，亦顯無稽。綜上，異議人所辯，均不足憑採。
  (四)異議人又聲稱其並非本地人，對當地路況不熟云云。證人甲
    ○○於本院訊問時尚證述：伊攔檢異議人後，異議人還向伊
    抱怨這邊很暗，其看不清楚等語；參酌異議人於本院訊問時
    陳述：伊以為福建街及福町路口也是閃光燈號，後來經過該
    路口時，在路口的那位警察騎機車追來，伊才發現闖紅燈；
    伊開過去時並未特別注意燈號等語。足堪認定當時異議人係
    因路況不熟，誤以為上開路口應係閃光燈號，而未特別注意
    所致。另一方面，根據證人甲○○所提出福建街與福町路口
    處之照片，顯示該路口之紅綠燈號誌並無因任何遮蔽物導致
    駕車行經該路口之人在客觀上無從注意之情況。是異議人本
    件闖紅燈，至少係因其自身過失所致。實則，本件異議人經
    移送機關裁罰之依據即道路交通管理處罰條例第五十三條第
    一項所定之交通違規行為，並未以發生損害或危險之結果為
    其處罰要件，異議人既未能舉證證明自己無過失，揆諸前揭
    司法院大法官解釋，即應推定異議人違規行為有所過失，而
    應受處罰。
  (五)末按道路交通標誌、標線、號誌之設置，係主管機關基於整
    體交通考量所為之縝密規劃，目的係為維護社會大眾使用道
    路之秩序，並以確保人車通行之安全，在非緊急避難情況下
    ，尚不能以任何原因恣意枉顧交通標誌、標線、號誌，否則
    交通秩序必然無法維繫，人車生命安全將無以確保，且任何
    用路人駕車行駛在道路上時，理應遵守交通號誌之設置，茍
    認為設置不當，仍應先依循行政程序提出救濟，或向道路主
    管機關陳述其意見，並無任由民眾逐一審查交通標線是否設
    置得當，而逕行決定不予遵守之理，亦未能執此為違規後免
    受處罰之理由！本件異議人係在設有燈光號誌管制之交岔路
    口闖紅燈，縱該處號誌設置確有不當，然因該號誌之正常運
    作，其依據號誌指示而行駛車輛之駕駛人或行人，將因異議
    人闖紅燈而發生危險或甚至交通事故，此為一般國民基本常
    識。從而，該處號誌於未經主管機關移除之前，任何人仍應
    依該號誌指示行駛車輛或通行，其因恣意或過失而闖紅燈者
    ，自未能解免違規責任，而應受裁罰。
五、綜上所述，異議人確有在前開時、地，駕駛小客車行經有燈
    光號誌管制之交叉路口闖越紅燈之違規行為，異議人於期限
    內到案仍不服舉發，則移送機關依道路交通管理處罰條例第
    五十三條第一項、第六十三條第一項第三款及違反道路交通
    管理事件統一裁罰基準表之規定，裁處異議人罰鍰二千七百
    元，並記違規點數三點，經核於法並無違誤。本件聲明異議
    ，並無理由，應予駁回。
六、據上論斷，應依道路交通管理處罰條例第八十七條第二項，
    道路交通案件處理辦法第十九條，裁定如主文。
中    華    民    國    98    年    10    月    23    日
                  交通法庭法  官  陳賢德
以上正本證明與原本無異。
對於本件裁定如有不服，應於收受送達後5日內，向本院提出抗
告書狀，敘述抗告之理由，抗告於臺灣高等法院。
中    華    民    國    98    年    10    月    27    日
                          書記官  王靜敏


司法院資訊處製作；財團法人民間司法改革基金會備份。
